臺灣高等法院高雄分院刑事判決
111年度上訴字第438號
上  訴  人  
即  被  告  沈泯宜



選任辯護人  孫嘉男律師（法扶律師）
上列上訴人因毒品危害防制條例案件，不服臺灣高雄地方法院11
0年度訴字第758號，中華民國111年03月25日第一審判決（起訴
案號：臺灣高雄地方檢察署110年度偵緝字第515號），關於量刑
部分，提起上訴，本院判決如下：
    主  文
上訴駁回。
    理  由
 一、審理範圍： 
 　　本案係在刑事訴訟法第348條於民國110年6月18日修正施行
     後繫屬本院，應適用修正後之現行刑事訴訟法第348條規定
     判斷上訴範圍。原審判決後，上訴人即被告甲○○（下稱被
     告）表明僅就量刑部分提起上訴（本院卷116頁），則依現
     行刑事訴訟法第348條第3項規定及其修法理由，本院審理
     範圍自僅及於原判決關於被告之刑部分，至於未表明上訴
     之原判決關於犯罪事實、論罪（所犯法條、罪數關係）、
     沒收部分之認定，等其餘部分則不屬本院審判範圍。　　 
二、本案據以審查量刑妥適與否之原審所認定之犯罪事實、所犯
    罪名：
㈠、原審認定之犯罪事實：
    甲○○明知甲基安非他命為毒品危害防制條例第2條第2項第2
    款所列之第二級毒品，非經許可不得販賣及持有，竟基於販
    賣第二級毒品甲基安非他命以營利之犯意，於109年6月初某
    日，在林明緯位於高雄市○○區○○○路000巷0號住處（起訴書
    誤載為高雄市○○區○○街00巷00號），以新臺幣（下同）1,00
    0元價格販賣重量不詳之甲基安非他命1包予林明緯，並收取
    上開價金。　　
㈡、原審認定被告所犯罪名：
　　核被告所為，係犯【修正前】毒品危害防制條例第4條第2項
    之販賣第二級毒品罪。其販賣甲基安非他命前持有該毒品之
    低度行為，應為其後販賣之高度行為所吸收，不另論罪。
三、刑罰加重、減輕事由：
㈠、刑法第47條規定：
    查被告前因施用毒品案件，經臺灣新北地方法院以105年度
    簡字第3386號判決處有期徒刑6月確定，106年2月27日縮刑
    期滿執行完畢，有其臺灣高等法院被告前案紀錄表可證，被
    告於受有期徒刑執行完畢後，5年內故意再犯本案有期徒刑
    以上之罪，為累犯。本院審酌其構成累犯之前案為施用毒品
    等犯罪，與本案所犯販賣第二級毒品罪，均為違反毒品危害
    防制條例案件，被告猶於前案執行完畢後，再犯法定刑更高
    之本案，犯罪情節更自施用擴及於販賣，行為愈發嚴重，並
    造成毒品擴散，足見被告對刑罰反應力薄弱，未因前案刑罰
    之執行知所警惕；經綜合考量被告構成累犯之罪質、本案行
    為之犯罪情節等因素，因認被告本案犯行，縱依累犯規定加
    重其刑，尚不至發生司法院釋字第775號解釋所指顯有使被
    告所受之刑罰超過其所應負擔罪責，造成被告人身自由遭受
    過苛侵害之情形，爰除法定刑為無期徒刑部分依法不得加重
    外，依刑法第47條第1項規定加重其刑（按原判決係於最高
    法院刑事大法庭110年度台上大字第5660號裁定宣示前作成
    ，依該裁定意旨，本院就原判決論處累犯部分只須依該裁定
    宣示前之原標準審查有無錯誤即可，附此敘明）。 
㈡、毒品危害防制條例第17條第2 項規定：
    按修正前毒品危害防制條例第17條第2項規定：「犯第4條至
    第8條之罪於偵查及審判中均自白者，減輕其刑」。被告於
    偵查及法院審理時（本件犯罪事實不在上訴範圍內，被告於
    原審坦承犯罪事實，且未提出上訴，應認於本院亦已坦承）
    均坦承本案販賣第二級毒品犯行不諱，已如前述，則應依修
    正前毒品危害防制條例第17條第2項規定減輕其刑（被告行
    為後，毒品危害防制條例第4條第2項、第17條第2項業於109
    年1月15日修正公布，並於109年7月15日施行，經依經綜合
    比較結果，修正後之較修正前之規定不利被告，依刑法第2
    條第1項前段規定，自應適用行為時即修正前之規定）。
㈢、毒品危害防制條例第17條第1 項規定：
    按毒品危害防制條例第17條第1項規定：「犯第4條至第8條
    、第10條或第11條之罪，供出毒品來源，因而查獲其他正犯
    或共犯者，減輕或免除其刑」。被告雖主張其有供出毒品來
    源，並提供手機予警方等語。然查被告固於警詢、偵訊時供
    出其毒品來源為洪晨祐之及吳靜琳（見警卷第5至6頁、偵卷
    第63至64頁），但原審及本院函詢高雄市政府警察局三民第
    二分局，分經函覆：「調查後查無2人販賣毒品」；「被告
    甲○○供出毒品來源為洪晨祐及吳靜琳，因兩人當時居無定所
    ，尚無查得其犯罪事證，後續無移兩人販毒毒品紀錄，亦無
    因被告提供手機鑑識查獲情事」，有高雄市政府警察局三民
    第二分局111年1月6日函（見原審卷第63頁）、高雄市政府
    警察局三民第二分局111年6月29日高市警三二分偵字第1117
    2508200號函(本院卷103頁)在卷可查，卷內復無其他證據可
    佐證被告所述之真實性，即難認本案販賣犯行之毒品來源，
    有因被告供出而查獲之情，無從依該規定減輕其刑。
㈣、刑法第59條規定之審酌
　　被告雖辯稱：其僅貪圖少許施用之微薄利益，行為程度輕微
    ，非並非大盤中盤，請求適用刑法第59條酌減其刑。刑法第
    59條規定：犯罪之情狀顯可憫恕，認科以最低度刑仍嫌過重
    者，得酌量減輕其刑。故而，依刑法第59條之酌量減輕其刑
    ，必於犯罪另有特殊原因或情狀，在客觀上足以引起一般同
    情，而確可憫恕者，認為即予宣告法定低度刑期，猶嫌過重
    者，或因立法至嚴，確有情輕法重之情形，始有其適用（最
    高法院98年度台上字第4603號判決意旨參照）。另此所謂法
    定最低度刑，固包括法定最低本刑；惟遇有其他法定減輕之
    事由者，則應係指適用其他法定減輕事由減輕其刑後之最低
    度刑而言。倘被告別有法定減輕事由者，應先適用法定減輕
    事由減輕其刑後，猶認其犯罪之情狀顯可憫恕，即使科以該
    減輕後之最低度刑仍嫌過重者，始得適用刑法第59條規定酌
    量減輕其刑。查，被告前有施用毒品之紀錄，對於上開法令
    之嚴，應無不知之道理，亦應知悉吸毒對於人體之危害，其
    明知毒品為政府嚴令所禁止，卻為牟取不法利益，竟仍恣意
    販賣毒品，顯見被告未考慮販賣毒品對社會、國人之不良影
    響，使施用者成癮，陷入不可自拔之困境，影響不可謂不大
    ，衡諸被告所稱各情，均無法認為被告犯罪情節有何特殊之
    原因、環境而在客觀上足以引起一般同情而顯可憫恕之處，
    對照被告的犯罪情節及販賣第二級毒品罪的法定刑及前述減
    輕之後之處斷刑，難認即使科以最低度刑仍嫌過重，當無該
    條文之適用。故被告上述主張，並無可採。
㈤、綜上，被告本案犯行，有前述刑之加重、減輕事由，茲依法
    先加重（法定刑為無期徒刑部分依法不得加重）後減輕。
四、原審之量刑審酌：被告明知毒品對社會秩序及國民健康危害
    至深且鉅，竟仍無視國家對於杜絕毒品犯罪之禁令，於先前
    施用毒品案件執行完畢後未徹底斷絕與毒品之聯繫，反貪圖
    不法利益，為本案販賣犯行，助長毒品氾濫，戕害國民身心
    健康及社會秩序甚鉅，尤應非難。且被告除前述構成累犯之
    前科外（此部分不重複評價），亦有竊盜、違反毒品危害防
    制條例、妨害自由等前科，有其前科紀錄表可憑，足認素行
    非佳。惟念及被告就上述犯行，於偵查及審判中均已坦承犯
    行，詳如前述，犯後態度尚可，併予審酌其坦承犯行之時間
    、詳簡、是否始終坦承等所顯示之悔過意思，及助益犯罪事
    實之釐清與訴訟資源節約之效果而酌予減輕。另被告販賣之
    價格不高、數量不大，犯罪情節、獲利程度與所生危害，仍
    與「大盤」、「中盤」之毒販長期、大量販賣且獲利甚鉅者
    有別，暨被告為國中畢業，現從事水電工，月收入約4萬餘
    元，尚有未成年子女需扶養、家境勉持（見原審卷第77頁）
    等一切情狀，而量處有期徒刑3年8月。
五、被告上訴意旨認本案應有毒品危害防制條例第17條第1 項減
    （免）事由、刑法第59條酌減其刑事由，請求從輕量刑。然
    被告並無毒品危害防制條例第17條第1 項、刑法第59條規定
    適用，均如前述。而原審已參酌刑法第57條各款所列情狀，
    綜合考量作為量刑基礎，而為前開量刑，復未逾處斷刑之範
    圍（被告符合適用第47條第1 項、修正前毒品危害防制條例
    第17條第2 項等刑之加重、減輕事由），並無明顯濫權或失
    之過重之情形，亦未違反比例原則，核無違法或不當之處。
    綜上所述，被告上訴為無理由，應予駁回。
據上論結，應依刑事訴訟法第368條，判決如主文。
本案經檢察官王朝弘提起公訴，檢察官劉玲興到庭執行職務。
中　　華　　民　　國　　111 　年　　8 　　月　　18　　日
                  刑事第三庭    審判長法  官 吳進寶
                                      法  官 方百正
                                      法  官 陳億芳
以上正本證明與原本無異。
如不服本判決應於收受本判決後20日內向本院提出上訴書狀，其
未敘述上訴理由者，並得於提起上訴後20日內向本院補提理由書
狀（均須按他造當事人之人數附繕本）「切勿逕送上級法院」。
中　　華　　民　　國　　111 　年　　8 　　月　　18　　日
　　　　　　　　　　　　　　　　　　　書記官 陳慧玲　　
附錄本判決論罪科刑法條：
《修正前毒品危害防制條例第4 條第2 項》
製造、運輸、販賣第二級毒品者，處無期徒刑或7 年以上有期徒
刑，得併科新臺幣1 千萬元以下罰金。